---
title: "lesson_01"
format: pdf
editor: visual
---

```{r}
library(tidyverse)
require(readxl)

```

```{r}
# high_density_lipids
hdl <- read_tsv('data/high_density_lipids.tsv') %>%
  #select(-Name) %>%
  mutate(Patient.number = as.factor(Patient.number),
         Vial.number = as.factor(Vial.number))

hdl
```

```{r}
# low_density_lipids
ldl <- read_tsv('data/low_density_lipids.tsv') %>%
  #select(-Name) %>%
  mutate(Patient.number = as.factor(Patient.number),
         Vial.number = as.factor(Vial.number))

ldl
```

```{r}
# metadata
meta <- read_xlsx('data/metadata.xlsx', sheet = 1) %>%
  rename_with(make.names)

meta
```

### **Anonymization**

```{r}
# identifying_data
identifying_data <- meta %>%
  select(c(Vial.number, Patient.number, Name))

identifying_data
```

```{r}
# clinical_data
clinical_data <- meta %>%
  select(-c(Vial.number, Patient.number, Name))

clinical_data
```

```{r}
# descriptive
descriptive <- read_xlsx('data/metadata.xlsx', sheet = 2) %>%
  rename('Variable'='...1', 'Description'='...2') %>%
  drop_na()

descriptive
```

```{r}
# lipids
lipids <- full_join(hdl, ldl, by = c('Vial.number', 'Patient.number'), suffix = c('.hdl', '.ldl')) %>%
  select(-c(Name.hdl, Name.ldl))

lipids
```

### **- Предположить тип проводимого исследования**

Исследование может быть направлено на изучение влияния уровня HDL и LDL холестерина на состояние здоровья пациентов и риск развития сердечно-сосудистых заболеваний.

-   **Группа (Group):** Пациенты разделены на группы с учетом наличия атеросклероза и диагноза ИБС.

-   **Параметры физиологии и состояния здоровья:** Включают такие переменные, как рост (Ht), вес (Wt), индекс массы тела (BMI), артериальное давление (Sys, Dia), пульс (PR), наличие курения (Sm), диабет (Dm), гипертония (HT), наличие гипертрофии левого желудочка (LVG), история инфаркта миокарда (MI), история инсульта (Str), семейная история сердечно-сосудистых заболеваний (A_C, A_H, A_D), уровни холестерина и триглицеридов (Choi, Tgi, HDLi, LDLi), атерогенный индекс (AI), и другие.

-   **Показатели атеросклероза:** В описаниях присутствуют критерии для определения наличия атеросклероза в каротидном бассейне и степени его выраженности.

Исходя из этой информации, данные скорее всего представляют собой результаты когортного исследования (пациенты разделены на группы), направленного на оценку факторов риска развития атеросклероза и связанных с ним заболеваний.

### - Предположить тип выборки пациентов и определить вид хотя бы 5-7 переменных и шкалу их измерения

Предположим, что выборка пациентов в данном исследовании является случайной выборкой из популяции, что обеспечивает репрезентативность результатов для общей популяции.

1.  **Возраст (Age):** Количественная переменная, измеряемая в годах.

2.  **Вес (Weight):** Количественная переменная, измеряемая в килограммах.

3.  **Рост (Height):** Количественная переменная, измеряемая в сантиметрах.

4.  **Систолическое давление (Sys):** Количественная переменная, измеряемая в миллиметрах ртутного столба.

5.  **Диастолическое давление (Dia):** Количественная переменная, измеряемая в миллиметрах ртутного столба.

6.  **Индекс массы тела (BMI):** Количественная переменная, вычисляемая по формуле вес / (рост \* рост), измеряемая в килограммах на квадратный метр.

7.  **Уровень холестерина (Cholesterol):** Количественная переменная, измеряемая в миллиграммах на децилитр крови.

### - Составить несколько (не менее трех) эмпирических гипотез, которые можно осмысленно проверить на этих данных.

**Гипотеза 1: Существует положительная корреляция между уровнем холестерина и индексом массы тела.**

-   Это предположение можно проверить, проанализировав данные о пациентах и оценивая связь между их уровнем холестерина и индексом массы тела.

**Гипотеза 2: Пациенты с высоким уровнем систолического давления (Sys) имеют более высокий риск развития сердечно-сосудистых заболеваний.**

-   Эту гипотезу можно проверить, сравнивая уровень систолического давления у пациентов с наличием или отсутствием сердечно-сосудистых заболеваний.

**Гипотеза 3: Пациенты с диагнозом диабета (Dm) имеют более высокий риск развития инфаркта миокарда (MI) по сравнению с пациентами без диабета.**

-   Эту гипотезу можно проверить, анализируя наличие диабета у пациентов с разными медицинскими исходами, такими как инфаркт миокарда.
